臺灣桃園地方法院民事判決
111年度訴字第1616號
原      告  徐烈國  
被      告  劉靜瑜  
上列當事人間請求損害賠償事件，本院於民國111年10月19日言
詞辯論終結，判決如下：
    主  文
原告之訴駁回。
訴訟費用由原告負擔。
    事實及理由
一、原告主張：因被告長期對伊提出如附表所示之刑事及民事訴
    訟，使伊精神上受到壓迫，爰依民法侵權行為之法律關係提
    起本件訴訟，請求被告賠償新臺幣（下同）60萬元之精神慰
    撫金等語。並聲明：被告應給付原告60萬元，及自起訴狀繕
    本送達翌日起至清償日止，按週年利率5％計算之利息。
二、被告則以：如附表所示案件之結果，業經檢察官及法院認定
    在案，原告於本件重複提起，應無理由等語，資為抗辯。並
    聲明：原告之訴駁回。
三、得心證之理由
  ㈠按人民有請願、訴願及訴訟之權，為憲法第16條所明定，所
    謂訴訟權，乃人民於權利受損害時，得向法院提起訴訟請求
    為一定裁判，或就所訴事實可認有告訴權者，得向檢察官提
    出刑事告訴，請求偵查一定犯罪嫌疑之手段性的基本權利。
    國家為達成此項保障人民訴訟權之任務，依照訴訟權性質、
    社會生活現實及國家整體發展狀況，提供適當之制度性保障
    ，故除能證明原告或告訴人有濫用訴訟權或誣指他人犯罪，
    致他人名譽受損之情況外，尚難僅憑其請求經法院認為無理
    由，或申告之事實經檢察官不起訴處分或經法院判決無罪確
    定，而遽行推論係濫行訴訟或誣告或有何故意或過失不法侵
    害他人名譽權之可言。告訴或自訴權，均屬憲法第16條賦予
    人民基本之訴訟權，凡犯罪之被害人皆得提出告訴或自訴，
    刑事訴訟法第232 條、第319 條第1 項前段定有明文，故而
    就所訴之事實足認為被害人者，即得依上開規定行使憲法保
    障之權利，且尚難單憑嗣後經檢察官為不起訴處分或法院判
    決被告無罪確定，遽推論告訴人或自訴人係濫訴而認有侵害
    被告名譽權之情事（最高法院86年度台上字第1525號判決參
    照）。
  ㈡經查，觀諸兩造間如附表所示編號1案件告訴，因原告有於民
    國106 年6 月22日晚間在被告位於桃園市○鎮區○○路00巷0號
    住處（下稱系爭房屋）間隔之鐵板上，張貼「本人在此屋居
    住已超過40年，生活規律，敦親睦鄰，現被人惡意檢舉此屋
    違建，照片公布在此，請左鄰右舍，幫忙查出檢舉人，以回
    本人清白」等語（下稱系爭內容），而認原告涉犯加重誹謗
    罪嫌，檢察官以原告前開文字並非無端謾罵之字眼，且主觀
    上並未以詆毀或減損被告之人格為其唯一目的或重點，而不
    具毀損名譽之真正惡意，故為不起訴處分確定；編號2案件
    ，因原告於107年7月21日下午在系爭房屋頂樓避難梯之鐵蓋
    上加裝鐵條鐵釘之行為，被告認原告涉犯刑法強制罪、毀損
    罪及消防法第34條第1項之毀損供消防使用之消防設備等罪
    嫌，檢察官因被告於事發當日並不在場，原告無從直接或間
    接對被告施以強暴脅迫，及原告之行為未致被告所有之物達不
    堪使用之程度，故為不起訴處分確定；編號4案件，因原告於
    107 年7 月21日下午無故跨越系爭房屋頂樓間之女兒牆進入
    房屋頂樓，被告認原告涉犯無故侵入住宅罪，法院以原告主
    觀上無侵入他人住宅之犯意，客觀上短暫性之單腳跨入、蹲
    立於系爭房屋頂樓範圍內之行為，不該當該條項之要件，故
    為無罪判決確定；編號6案件，法院認原告於108 年3 月13
    日上午、108 年3 月17日上午無故侵入系爭房屋之行為，與
    編號5案件所示之行為（詳如後述）屬接續犯之一罪，故為
    免訴判決等情，有該等案件不起訴處分書、再議駁回處分書
    及判決書可佐（見本院卷第29-32、64-68、74-76、84-86頁
    ）。細繹前開案件中，原告對於有張貼系爭內容，有於系爭
    房屋頂樓避難梯之鐵蓋上加裝鐵條鐵釘之行為，有於107 年
    7 月21日下午、108 年3 月13日上午、108 年3 月17日上午
    進入系爭房屋頂樓等情，均不否認（見本院卷第95頁，臺灣
    桃園地方檢察署106年度他字第7093號卷第20頁反面、107年
    度他字第9300號卷第62-63頁、107年度他字第9301號卷第33
    頁），則被告以此等情事為由，對原告提起刑事告訴，無非
    係欲藉由偵查機關及法院之認定，確認此等情事有無事涉刑
    責，以維護其自身權利，此應屬憲法上訴訟權利之正當行使
    ，縱其所訴與刑法規定之構成要件有間，而終經檢察官為不
    起訴處分或法院為無罪及免訴判決確定，仍難認被告有故意
    侵害原告權利之情，揆諸上開說明，原告認被告所為刑事告
    訴行造成其權利受侵害云云，容有誤會。
  ㈢次查，如附表編號3案件，原告於107 年7 月19日上午及同年
    月22日上午，在系爭房屋前以「操你媽機掰」、「我操你媽
    B 」及「我操你媽B 了啦」等語辱罵被告，及損壞被告所有
    水桶之行為，業經刑事法院判決原告犯公然侮辱罪及毀損他
    人物品罪確定；編號5案件，原告於108 年3 月12日上午10
    時15分許、108 年3 月14日下午4 時19分許、108 年3 月17
    日下午4 時22分許、108 年3 月19日，無故跨越系爭房屋頂
    樓間之女兒牆侵入系爭房屋頂樓之行為，業經刑事法院判決
    原告犯侵入住宅罪確定；編號7案件，因原告於107年7月21日
    下午在系爭房屋頂樓避難梯之鐵蓋上加裝鐵條鐵釘之行為，
    業經民事法院認定已妨害被告自由進出頂樓之權利，侵害被
    告之自由權，而判命原告給付被告慰撫金2萬元等情，有該
    等案件判決書可佐（見本院卷第58-63、70-73、78-82頁）
    ，亦經本院依職權調取各案卷核閱無訛，則原告既有前開公
    然侮辱、毀損、無故侵入住宅及侵害他人自由權等行為，是
    原告提起前開告訴及訴訟，應為合法訴訟權利之行使，自無
    侵害原告權利可言。
四、綜上所述，本件被告並無侵害原告權利之情形，則原告以民
    法侵權行為之法律關係，請求被告應給付60萬元，及自起訴
    狀繕本送達翌日起至清償日止，按週年利率5％計算之利息，
    為無理由，應予駁回。
五、本件事證已臻明確，兩造其餘主張、陳述及所提之證據，經
    審酌均與判決結果不生影響，爰不逐一論列，附此敘明。
六、訴訟費用負擔之依據：民事訴訟法第78條。　　
中　　華　　民　　國　　111 　年　　12　　月　　6 　　日
                  民事第一庭    法　官　廖子涵
以上正本係照原本作成。
如對本判決上訴，須於判決送達後 20 日內向本院提出上訴狀。
如委任律師提起上訴者，應一併繳納上訴審裁判費。
中　　華　　民　　國　　111 　年　　12　　月　　7 　　日
                                書記官　賴棠妤
附表：
編號      案號 原告或告訴人   所列被告    結果  1 桃園地檢署107年度偵字第10674號 （刑事案件）    劉靜瑜 徐烈國等人 不起訴確定  臺灣高檢署107年度上聲議字第5437號     2 桃園地檢署108年度偵字第759號 （刑事案件）    劉靜瑜    徐阿榮 徐烈國等人 不起訴確定  臺灣高檢署108年度上聲議字第2544號     3 桃園地院108年度易字第984號 （刑事案件）    劉靜瑜 徐烈國 犯公然侮辱罪、毀損他人物品罪確定  臺灣高院109年度上易字第715號     4 桃園地院108年度壢簡字第890號 （刑事案件）    劉靜瑜    徐阿榮 徐烈國等人 無罪確定  桃園地院109年度簡上字第39號     臺灣高院109年度上易字第1593號     5 桃園地院108年度壢簡字第2107號 （刑事案件）    劉靜瑜    徐阿榮 　 徐偉棣 徐烈國 犯侵入住宅罪確定  桃園地院108年度簡上字第667號     6 桃園地院109年度易字第773號 （刑事案件）    劉靜瑜    徐阿榮 　 徐偉棣 徐烈國 免訴確定  7 桃園地院108年度訴字第2559號 （民事案件）    劉靜瑜    徐阿榮 徐烈國等人 部分勝訴確定   臺灣高院109年度上易字第681號